ACORDAO-COMPLETO-2512606

ACÓRDÃO 2534/2021 ATA 41/2021 - PLENÁRIO

VISTOS, relatados e discutidos estes autos de representação, com pedido de cautelar suspensiva, formulada pela Amazon Security Ltda. sobre os indícios de irregularidade no Pregão Eletrônico 2020/049, do Banco da Amazônia S.A., cujo objeto é a contratação de serviços contínuos de vigilância armada ostensiva na unidade do banco localizada no Estado do Amazonas.
ACORDAM os Ministros do Tribunal de Contas da União, reunidos em Sessão do Plenário, ante as razões expostas pelo Relator, e com fundamento nos arts. 45 e 46 da Lei 8.443/1992, 113, § 1º, da Lei 8.666/1993, e 237, inciso VII e parágrafo único, do Regimento Interno, em:
9.1. conhecer da presente representação para, no mérito, considerá-la procedente;
9.2. determinar ao Banco da Amazônia S.A. que promova a anulação do ato de adjudicação do objeto do Pregão Eletrônico 2020/049 e de todos os atos dele decorrentes e, caso ainda haja interesse, convoque os licitantes remanescentes pela ordem de classificação ou realize novo certame, informando a este Tribunal as providências adotadas no prazo de 30 (trinta) dias; 
9.3. declarar a inidoneidade da empresa CLA Vigilância Privada Ltda. para participar de licitação na administração pública federal ou nos certames em que haja utilização de recursos federais, durante o período de 6 (seis) meses;
9.4. dar ciência ao Banco da Amazônia S.A. sobre as seguintes impropriedades identificadas no Pregão Eletrônico 2020/049: tolerância ao atendimento apenas parcial, pela empresa licitante, às diligências efetuadas pelo pregoeiro; ausência de pesquisa sobre outras participações societárias do sócio da licitante beneficiada pela prerrogativa de redução de lance original; e aceitação, em resposta a diligência do pregoeiro, de relação de contratos incompleta e com valores divergentes em relação aos declarados pela licitante;
9.5. encerrar o presente processo, por ter cumprido o objetivo para o qual foi constituído; e
9.6. encaminhar cópia desta decisão ao Banco da Amazônia S.A. e à interessada, com a informação de que o inteiro teor deste acórdão e do relatório e do voto que o fundamentam está disponível no endereço eletrônico www.tcu.gov.br/acordaos.

Representação sobre os indícios de irregularidade em pregão eletrônico cujo objeto é a contratação de serviços contínuos de vigilância armada ostensiva na unidade do banco localizada no Estado do Amazonas.

Banco da Amazônia S.A.

3. Interessada: CLA Vigilância Privada Ltda. (26.535.662/0001-50)

13.1. Ministros presentes: Bruno Dantas (na Presidência), Benjamin Zymler, Augusto Nardes, Aroldo Cedraz, Raimundo Carreiro, Vital do Rêgo e Jorge Oliveira (Relator).

ACORDAO-COMPLETO-2538007

Acórdão 2533/2022 - Plenário

JORGE OLIVEIRA

Trata-se de representação formulada pela empresa Amazon Security Ltda. em face do Pregão Eletrônico 2020/049, do Banco da Amazônia S.A. - Basa, cujo objeto é a contratação de serviços contínuos de vigilância armada ostensiva na unidade do banco localizada no Estado do Amazonas, com 35 postos de trabalho de 44 horas e um posto de 24 horas.
2.	Adoto como relatório, com ajustes de forma, a instrução produzida pela Secretaria de Controle Externo de Aquisições Logísticas - Selog (peça 59) , a qual contou com a anuência do corpo diretivo daquela unidade técnica (peças 60 e 61) :
	"B. HISTÓRICO
O representante alegou, em suma, que (peça 2) : 
	a) a empresa CLA Vigilância Privada Ltda., terceira colocada no certame, foi declarada vencedora do PE 2020/049 utilizando-se indevidamente da prerrogativa de redução de lance original, concedida às empresas de pequeno porte (EPP) , vez que ao participar do PE 2/2021, conduzido pela Receita Federal do Brasil, a própria licitante forneceu provas de faturamento superior ao limite legal para se enquadrar como EPP;
	b) a referida empresa informou ter auferido anualmente R$ 4.785.258.78 (o limite para se enquadrar como EPP é de R$ 4.800.000,00 de faturamento anual) , que incluía o faturamento de R$ 1.574.513,28 advindo da empresa Equatorial, o que não condiz com a verdade, pois haveria termos aditivos ao contrato no montante de R$ 180.515,91 mensais, ao longo dos anos 2019 e 2020, o que resultaria valor anualizado desse contrato de R$ 2.166.190,92 e faturamento anual superior ao permitido, de R$ 5.166.204,72, descaracterizando a empresa como EPP;
	c) outro fato é impeditivo do uso dos benefícios de EPP pela empresa: seu sócio Jorge Luiz Santos Castro também é sócio da empresa Jorge Castro Roberta Mendes Ltda. ME, estando ambas sujeitas aos limites impostos pelo art. 3º, § 4º e incisos, da Lei Complementar 123/2006;  
	d) a jurisprudência do TCU trata do tema (Acórdãos 2.778/2019, 1.853/2014 e 709/2014, todos do Plenário) e a irregularidade foi levada ao pregoeiro em recurso, que não foi devidamente analisado nem diligenciado pela autoridade superior;
	e) questionou judicialmente a declaração econômica da empresa CLA Vigilância Privada Ltda, por meio do Mandado de Segurança 1007869-97.2021.4.01.3200, em trâmite na 1ª Vara Federal da Seção Judiciária do Amazonas, sendo que, por ocasião da citação da impetrada, a empresa não foi localizada no endereço fornecido no certame, tendo em vista que o imóvel permanece fechado; e
	f) estariam presentes pressupostos para concessão de cautelar suspensiva da adjudicação da empresa CLA Vigilância Privada e dos atos decorrentes.  
Na instrução inicial (peça 43) , foram levantados outros indícios sobre a extrapolação do limite fixado para EPP e a inobservância de vedações presentes na LC 123/2006, propondo-se indeferimento da cautelar (por ausente o perigo da demora) e realização das oitivas do Banco, da empresa vencedora do certame e da empresa a ela ligada (Jorge Castro Roberta Mendes Ltda.-ME) , além da construção participativa pertinente.
Pelo despacho à peça 46, o relator do feito, de forma predominantemente concordante com a instrução supracitada, determinou a realização das medidas sugeridas, à exceção da oitiva da empresa Jorge Castro. 
Promovidas as oitivas quanto às alegações do representante e demais questões levantadas por esta Unidade Técnica, passa-se a analisar as respostas apresentadas, ponto a ponto, conforme transcrição no tópico E adiante.
 (...) 
E. EXAME TÉCNICO

	Item 'a.1' da oitiva do Basa (peça 46, p. 2) : possível classificação indevida da CLA Vigilância Patrimonial Ltda., considerando os indícios de que a empresa tenha se declarado indevidamente como empresa de pequeno porte;
Fundamento legal ou jurisprudencial: princípios da legitimidade e da isonomia
Manifestação da Unidade Jurisdicionada: (peça 53, p. 1-4) 
	a) preliminarmente, a UJ relata que o histórico do certame apresenta diligências que verificaram a extrapolação do limite de faturamento anual da então primeira colocada como ME/EPP e, logo após, outras diligências para verificar o enquadramento da então segunda colocada (CLA Vigilância) , desta feita mais abrangentes, incluindo pesquisas em sites oficiais, análise de contratos e de aditivos referentes aos atestados apresentados no certame e comparativo com registros do Programa Gerador do Documento de Arrecadação do Simples Nacional (PGDAS) , resultando compatibilidade com o limite de faturamento previsto na LC 123/2006;
	b) não foram identificados, no bojo da documentação enviada no certame, os atestados emitidos pelas empresas Dínamo Engenharia e Equatorial Alagoas em favor da empresa CLA Vigilância, na forma mencionada na instrução inicial à peça 43, já que não integraram os seis atestados apresentados (listados à peça 53, p. 3-4) ;
	c) assim como desconhecia a existência de outros contratos mantidos pela CLA Vigilância, não integrantes dos atestados apresentados no certame, também não foi possível ao pregoeiro identificar, por meio dos documentos disponíveis e consulta ao Sicaf, que o sócio Jorge Castro possuía vínculo com outra pessoa jurídica, Jorge Castro e Roberta Mendes Ltda.-ME, tendo o referido pregoeiro adotado todas as ações possíveis a seu alcance; e
	d) entende que, com base na documentação apresentada e após as diligências do pregoeiro, não houve classificação indevida da empresa CLA pelo Basa, já que não foi possível ao pregoeiro identificar a participação do sócio da CLA em outra empresa.
Análise:
As providências adotadas pelo Basa, que não detectaram as condições impeditivas para a empresa CLA exercer os direitos de ME/EPP no certame, mostram-se válidas, mas incompletas e insuficientes, dado que o pregoeiro não atentou para a incompletude da relação de contratos e dos próprios termos/aditivos contratuais entregues pela CLA em sede de diligência e, principalmente, não atentou para a divergência de valores contratados e declarados, fatos que demonstrariam que a receita da empresa em 2019 fora bem superior ao limite para EPP (peça 43, itens 14-18) . 
5.1.	Nada obstante os contratos citados na letra 'b' não integrarem os atestados da CLA, como afirma o Basa, eles faziam parte da relação entregue em sede da diligência realizada (peça 30) , o que possibilitaria, numa análise conjunta, a verificação de que o limite legal de EPP fora extrapolado. Assim cabe ciência pertinente, visando inclusive aperfeiçoamento da sistemática de verificação da condição ME/EPP das licitantes pelo Banco.
Ademais, a simples consulta ao sistema CPF/CNPJ da Receita Federal apontaria ao pregoeiro a participação do sócio da CLA como sócio administrador de outra empresa enquadrada como ME, Jorge Castro e Roberta Mendes Ltda., o que ensejaria a soma dos faturamentos das duas empresas para verificação de outros fatos impeditivos, os previstos nos inc. III e V do § 4º do art. 3º da LC 123/2006. Nesse sentido, reforça-se a ciência supracitada. Nota-se que pesquisas pelo nome no próprio buscador Google permitem verificar atualmente informações sobre as empresas das quais faz parte, a exemplo para o caso presente: Jorge Luiz Santos Castro - CNPJ Services.  
Itens 'a.2' e 'a.3' da oitiva do Basa (peça 46, p. 2) :  a.2) demais informações que julgar necessárias; e a.3) designação formal de interlocutor que conheça da matéria para dirimir eventuais dúvidas, informando nome, função/cargo, e-mail e telefone de contato
Manifestação da Unidade Jurisdicionada: (peça 53, p. 3) 
	a) designa o pregoeiro, o titular e o interino da Unidade, identificados à peça 53, p. 3, como interlocutores.
Análise:
Atendido o item da oitiva.	
Itens 'b.1' e 'b.2' da construção participativa do Basa (peça 46, p. 2) : b.1) a apresentação de possíveis ações corretivas que poderão ser tomadas pelo Banco da Amazônia S.A. para prevenir ou corrigir os indícios de irregularidades detectados no Pregão Eletrônico 49/2020 ou remover seus efeitos; b.2) na hipótese de serem consideradas insuficientes, por este Tribunal as alternativas apresentadas pela unidade jurisdicionada, a manifestação quanto aos possíveis impactos de determinação deste Tribunal para a não prorrogação do contrato decorrente do certame;
Manifestação da Unidade Jurisdicionada: (peça 53, p. 4) 
	a) caso o Basa constate ou seja atestado pelo TCU alguma irregularidade no certame, poderiam ser adotadas as seguintes ações:
- Anulação ou Revogação do Pregão Eletrônico nº 2020/049, nos termos da Súmula 473 do Supremo Tribunal Federal - STF;
- O contrato nº 2016/350, firmado com a AMAZON SECURITY, prestadora dos serviços para o mesmo objeto da licitação, permanece vigente até 29/09/2021, com possibilidade de prorrogação até 29/12/2021, encontrando-se em trâmites para rescisão amigável antecipada face a conclusão do processo anterior. Caso constatada irregularidade na contratação da empresa CLA VIGILÂNCIA, poderia ser avaliada a possibilidade de cancelar a rescisão do contrato e providenciar a repetição da licitação anterior;
- Em último caso realizar contratação emergencial nos termos do Art. 29, inciso XV da Lei 13.303/2016, face a obrigatoriedade dos serviços para funcionamento de instituições financeiras;
- Encerramento do contrato nº 2021/029 firmado com a empresa CLA VIGILÂNCIA PRIVADA em 30/03/2022 [sic], e repetição do processo licitatório para prestação dos serviços de vigilância armada no Estado do Amazonas;
	b) os principais impactos referem-se à interrupção dos serviços de vigilância armada nas unidades do Banco, que não funcionam sem a existência desses serviços, nos termos da Lei 7.102/1993, e eventual interrupção trará inúmeros prejuízos ao Banco, com fechamento das agências e paralisação dos serviços à sociedade.
Análise:
De fato, os serviços licitados mostram-se claramente essenciais para as instituições financeiras, não se cogitando a sua interrupção. As medidas corretivas vislumbradas pelo Banco são compatíveis com o ordenamento jurídico e incluem a própria medida que foi cogitada pelo Tribunal quando oportunizou a construção participativa de suas deliberações.
O valor anual contratado com a vencedora do certame (R$ 2.004.894,94 - peça 39) ficou bem próximo aos dois melhores lances (R$ 2.000.000,00 e R$ 2.005.000,00 - peça 15, p. 3) e relativamente distante do valor estimado (R$ 2.522.487,12 - peça 15, p. 1) . Nada obstante, tal contratação deve ser anulada, a princípio, já que decorrente de participação fraudulenta da contratada no certame.
Sobre a vigência simultânea dos dois contratos referenciados na letra 'a' supra, os interlocutores contatados informaram o que se segue (peça 56) :
	a) os dois contratos com mesmo objeto coexistem por um dado período, tendo o Contrato 2016/350 (firmado com a Amazon Security Ltda) vigência de 30/12/2016 a 29/9/2021, na forma do seu 7º termo aditivo (peça 57) , e o Contrato 2021/029 (firmado com a CLA Vigilância Privada Ltda.) vigência de 31/3/2021 a 30/3/2022 (peça 58) ;
	b) sobre essa coexistência, esclarece que, embora o Banco tenha assinado o Contrato 2021/029 em 31/3/2021, em vista da representação no TCU e da impetração de mandado de segurança e, ao mesmo tempo, considerando a obrigatoriedade e imprescindibilidade do serviço para o Banco, optou-se por manter por um período os dois contratos e acompanhar o andamento do desfecho jurídico e administrativo do PE-2020/049 e demais instrumentos deles decorrentes;
	c) uma parte do período de coexistência dos dois contratos refere-se à transição contratual, período para aviso prévio dos vigilantes e resolução de pendências contratuais administrativas eventualmente existentes no decorrer da execução do contrato 2016/350 firmado com a Amazon;
	d) embora coexistam dois contratos para o mesmo objeto, atualmente o Banco remunera apenas o Contrato 2016/350, visto que no outro contrato, embora já vigente, os serviços encontram-se em implantação pelo Gestor do Contrato (Área de Segurança Corporativa do Banco) , sendo a remuneração somente iniciada após a ocorrência do fato gerador: o recebimento mensal dos serviços contratados;
	e) o Banco, através da área de Segurança Corporativa, está tratando para realizar a implantação dos serviços referente ao Contrato 2021/029 junto à empresa CLA; e
	f) conforme informado, o Contrato 2016/350 permanece vigente até 29/9/2021, com possibilidade de prorrogação até 29/12/2021; caso constatada irregularidade na contratação da empresa CLA Vigilância, poderia ser avaliada a possibilidade de cancelar a rescisão do Contrato 2016/350.
A situação inusitada da coexistência de dois contratos com o mesmo objeto urge ser ultimada medida para sua regularização, particularmente porque informado que os serviços do novo contrato se encontram em implantação ou com tratativas para tanto, ocasionando de alguma forma dispêndios laborais que podem restar infrutíferos ou inócuos. Tal situação enseja deliberação desta Corte ao Banco para ações corretivas imediatas visando minimizar os efeitos dos atos a serem anulados, conforme aventado ao final do item 9 retro.
Dessa forma, considerando que a empresa CLA venceu o certame por meios fraudulentos, entende-se cabível determinação para anulação do ato de adjudicação do objeto e de todos os atos decorrentes (o que inclui o Contrato 2021/029) , convocando-se as licitantes pela ordem de classificação (item 12.6 do edital) , ou procedendo-se a nova licitação, considerando que a contratada é quem está dando causa à anulação contratual, diante da falsidade de seu enquadramento como ME/EPP.
Itens 'c.1' a 'c.8' da oitiva da empresa vencedora do certame em questão (peça 46, p. 2-3) : c.1) utilização indevida de benefício de lance de desempate no pregão eletrônico 049/2020, promovido pelo Banco da Amazônia S/A, enquadrando-se como empresa de pequeno porte, nos termos do inciso II do art. 3º e 44 da Lei Complementar nº 123/2006, apesar de ter tido, no exercício de 2019, receita bruta anual superior ao limite R$ 4.800.000,00; c.2) receita bruta referente ao exercício de 2019 inferior àquela realmente auferida, o que pode ser verificado confrontando-se a declaração enviada ao BASA, a declaração do Simples, enviada à Receita Federal e os contratos e termos aditivos entregues após diligência do pregoeiro; c.3) não atender, na íntegra, diligência efetuada pelo pregoeiro do BASA, deixando de enviar os balancetes mensais, todos os contratos vigentes e as notas fiscais emitidas referentes aos serviços prestados; c.4) apresentar diferentes valores de receita auferidos em 2019, entre aqueles declarados ao BASA, na licitação e os valores constantes nos contratos e termos aditivos enviados em diligência feita pelo pregoeiro, em especial, aqueles firmados com a Equatorial Maranhão, 5S Soluções, Celpa Maranhão e Equatorial PI; c.5) apresentar declaração de receita entregue ao pregoeiro sem a informação de receita auferida com o contrato firmado com a empresa DPL Construções; c.6) não entregar ao pregoeiro, em sede de diligência, os contratos firmados com a Dínamo Engenharia e Equatorial Alagoas; c.7) ter, em comum com a empresa Jorge Castro Roberta Mendes Ltda., enquadrada como microempresa no pregão eletrônico 1/2020, promovido pelo Ibama/AP, o sócio administrador Jorge Luiz Santos Castro, contrariando a declaração de que não estaria enquadrada nas vedações contidas no art. 3º, § 4º, da LC 123/2006, visto os indícios de que o valor do somatório auferido de receita bruta nos exercícios de 2019, pelas duas empresas, superaria o limite máximo estipulado no § 4º, incisos III a V, do mesmo artigo; e c.8) indícios de que o endereço informado da sua filial em Manaus não esteja ativo, considerando a informação contida nos autos do Mandado de Segurança 1007869-97.2021.4.01.3200 de que, por ocasião da citação da empresa, o imóvel no aludido endereço encontrava-se fechado
Fundamento legal ou jurisprudencial:  art. 3º, Inciso II e § 4º, e 44 da Lei Complementar 123/2006.
Manifestação da empresa CLA Vigilância Privada Ltda. sobre os indícios de irregularidades:
A empresa não se manifestou a respeito da oitiva.
Análise:
A falta de manifestação da empresa indicia que não possui elementos para refutar ou justificar os oito pontos da oitiva, conexos à grave irregularidade de fraude licitatória, que enseja correspondente declaração de inidoneidade da empresa fraudadora. 	
Embora o sócio da CLA Jorge Castro seja sócio de outra empresa, enquadrada como ME e participante de certames federais, conforme anotado nos itens 22-23 da instrução de peça 43, deixa-se de propor a extensão da pena àquele sócio em virtude de recente deliberação do Tribunal ter ratificado o entendimento de inaplicabilidade da pena por falta de previsão legal (Acórdão 1155/2021-TCU-Plenário, relatado pelo ministro Walton Alencar) .
Diante do exposto, os elementos constantes dos autos permitem, desde já, a avaliação quanto ao mérito da presente representação como procedente, propondo-se a realização de determinação e ciência, na forma descrita nesta instrução.
F. IMPACTO DOS ENCAMINHAMENTOS PROPOSTOS

	Análise:
A determinação para não-prorrogação do contrato decorrente do certame em questão importa providência corretiva com efeitos atenuados para o Banco, já que oportuniza a execução temporária do contrato ao tempo em que providencia novo certame escoimado dos vícios encontrados.
 (...) 
I. PROPOSTA DE ENCAMINHAMENTO

	Em virtude do exposto, propõe-se:
18.1.	conhecer da representação, satisfeitos os requisitos de admissibilidade constantes no art. 113, § 1º, da Lei 8.666/1993, c/c o art. 237, inciso VII e parágrafo único, do Regimento Interno/TCU, e no art. 103, § 1º, da Resolução - TCU 259/2014;
18.2.	no mérito, considerar a presente representação procedente;
18.3.	determinar ao Banco da Amazônia S.A. (Basa) , com fundamento no art. 4º, inciso I da Resolução - TCU 315/2020, que adote providências quanto ao item abaixo, medida cujo cumprimento será verificado pelo TCU quando decorrido o prazo referido abaixo:
	a) anulação do ato de adjudicação do objeto do Pregão Eletrônico 2020/049 e de todos os atos decorrentes (o que inclui a formalização do Contrato 2021/029) , convocando-se as licitantes remanescentes pela ordem de classificação (item 12.6 do edital) ou realizando-se novo certame, informando a este Tribunal as providências adotadas no prazo de 30 dias;
18.4.	dar ciência ao Basa, com fundamento no art. 9º, inciso I, da Resolução - TCU 315/2020, sobre as seguintes impropriedades/falhas, identificadas no Pregão Eletrônico 2020/049, para que sejam adotadas medidas internas com vistas à prevenção de outras ocorrências semelhantes:
	a) insuficiência de análise sobre o enquadramento da licitante CLA Vigilância Privada Ltda. como microempresa ou empresa de pequeno porte (ME/EPP) , decorrente inclusive da tolerância ao atendimento apenas parcial pela empresa às diligências efetuadas e da falta de pesquisa sobre outras participações societárias do sócio da CLA, não atentando para a incompletude da relação de contratos e dos próprios termos contratuais entregues pela referida empresa em sede de diligência e para a divergência entre os valores contratados e declarados, desatendendo o princípio da eficiência e os itens 9.12, 12.3 e 48.10 do edital;
18.5.	declarar, com fundamento no art. 46 da Lei 8.443/1992, c/c o art. 271 do RI/TCU, a inidoneidade da sociedade empresária CLA Vigilância Privada Ltda. (CNPJ 26.535.662/0001-50) para participar, por até cinco anos, de licitações no âmbito da Administração Pública Federal ou em que haja utilização de recursos federais, devido ao cometimento de fraude licitatória com infringência ao disposto no art. 3º, inc. II, e § 4º, inc. III e V, da Lei Complementar 123/2006;
18.6.	informar ao Basa, à empresa CLA e ao representante do acórdão que vier a ser proferido, destacando que o relatório e o voto que fundamentam a deliberação ora encaminhada podem ser acessados por meio do endereço eletrônico www.tcu.gov.br/acordaos; e
18.7.	arquivar os presentes autos, nos termos do art. 169, III, do Regimento Interno/TCU, sem prejuízo de que a Selog monitore a determinação supra."

	É o relatório.

Alysson Silva Falcão (6158/OAB-AM), representando Amazon Security Ltda.

Não atuou.

REPRESENTAÇÃO. SERVIÇOS DE VIGILÂNCIA ARMADA OSTENSIVA. FRAUDE NO USO INDEVIDO DOS BENEFÍCIOS DA LC 123/2006 PARA EMPRESA DE PEQUENO PORTE. CONHECIMENTO. PROCEDÊNCIA. DETERMINAÇÃO DE ANULAÇÃO DO ATO DE ADJUDICAÇÃO DO OBJETO. DECLARAÇÃO DE INIDONEIDADE. CIÊNCIA.

REPRESENTAÇÃO (REPR)

Secretaria de Controle Externo de Aquisições Logísticas (Selog)

Trata-se de representação de licitante, com pedido de medida cautelar, apontando supostas irregularidades na realização do Pregão Eletrônico 2020/049, do Banco da Amazônia S.A. - Basa, cujo objeto é a contratação de serviços contínuos de vigilância armada ostensiva na unidade do banco localizada no Estado do Amazonas, com 35 postos de trabalho de 44 horas e um posto de 24 horas.
Em etapa anterior, acolhi proposta da Secretaria de Controle Externo de Aquisições Logísticas - Selog no sentido de indeferir a cautelar, ante a ausência do perigo da demora, e autorizei a realização de oitivas do Basa e da empresa vencedora do certame, CLA Vigilância Privada Ltda. - CLA, a respeito das seguintes alegações da representante e questões levantadas pela unidade técnica: i) uso indevido da prerrogativa de redução de lance original, concedida às empresas de pequeno porte - EPP, uma vez que o faturamento anual da vencedora da licitação supera o limite para enquadramento nessa condição; ii) existência de outra empresa de propriedade do sócio da CLA, o que obrigaria à soma dos faturamentos para verificação do enquadramento como EPP; iii) análise deficiente do recurso em que a ora representante levou os fatos ao conhecimento do pregoeiro; e iv) impossibilidade de localização da CLA no endereço fornecido no certame, quando de intimação judicial em ação movida pela representante.
Promovidas as oitivas, a CLA optou por não apresentar resposta. 
O Basa, por sua vez, respondeu que: i) o pregoeiro adotou todas as ações a seu alcance para verificar a compatibilidade em relação ao limite de faturamento; ii) o pregoeiro desconhecia que o proprietário da CLA era sócio de outra empresa; iii) os impactos de eventual anulação do certame e do contrato dele decorrente podem ser mitigados mediante prorrogação do contrato em vigor, firmado com a Amazon Security Ltda. (recorrente nestes autos) , até 29/12/2021, seguida de repetição da licitação, ou, em último caso, contratação emergencial; iv) o Basa mantém dois contratos em vigor para o mesmo objeto, tendo em vista a tramitação destes autos no TCU e de mandado de segurança no judiciário; e v) apenas o contrato com a Amazon tem sido remunerado, haja vista que o contrato com a CLA ainda está em fase de implantação.
Ao analisar as respostas, a Selog concluiu que os exames efetuados pelo pregoeiro foram incompletos e insuficientes e que a CLA venceu o certame por meios fraudulentos. Propôs, então, o seguinte encaminhamento: i) anulação do ato de adjudicação do objeto do pregão e de todos os atos decorrentes, inclusive o contrato, convocando-se as licitantes remanescentes pela ordem de classificação ou realizando-se novo certame; ii) declaração de inidoneidade da CLA; iii) ciência ao Basa a respeito da insuficiência na análise quanto ao enquadramento na condição de EPP.
Acolho as propostas da unidade técnica e incorporo suas análises e conclusões às minhas razões de decidir.
Embora a CLA tenha declarado junto ao pregoeiro ter obtido receita bruta de R$ 4.781.207,74 em 2019, as evidências existentes nos autos comprovam que o faturamento bruto da empresa naquele exercício superou o limite de R$ 4.800.00,00 estabelecido pelo art. 3º, II, da Lei Complementar 123/2006. Consoante demonstrado na instrução à peça 43, considerando apenas a receita proveniente dos contratos a cujos valores a unidade técnica teve acesso, a receita obtida pela empresa no ano-calendário 2019 chegou a R$ 6.033.379,30. Com isso, nos termos do art. 3º, § 9º, do mesmo diploma legal, a empresa ficou excluída do tratamento jurídico diferenciado aplicável às EPP no ano de 2020.
Além disso, a Selog obteve êxito em comprovar que a empresa Jorge Castro Roberta Mendes Ltda., que tem em comum com a CLA o sócio administrador Jorge Luiz Santos Castro, participou do Pregão Eletrônico 1/2020, promovido pelo Instituto Brasileiro do Meio Ambiente e dos Recursos Naturais Renováveis, tendo apresentado demonstração do resultado do exercício de 2019, na qual é informada receita bruta auferida de R$ 369.891,77.  Portanto, ainda que o faturamento da CLA correspondesse ao que foi por ela declarado, a soma das receitas das duas empresas resultaria em valor superior ao limite de R$ 4.800.000,00, resultando na impossibilidade de qualquer uma delas se beneficiar do tratamento jurídico diferenciado, consoante o disposto no art. 3º, § 4º, III, da Lei Complementar 123/2006.
Vê-se, portanto, que o ato de adjudicação da licitação à CLA foi eivado de vício incorrigível, que resulta em sua ineficácia e na dos atos e contratos dele decorrentes. Não vislumbro impactos negativos decorrentes da perda de eficácia do contrato, já que o próprio Banco declarou a possibilidade de adotar medidas para a continuidade dos serviços.
Quanto à atuação do pregoeiro, não se constata indício de favorecimento deliberado da licitante, pois foi induzido ao erro pela atuação fraudulenta da empresa. É bem verdade, no entanto, que os fatos demonstram necessidade de aprimoramento dos procedimentos do Basa em relação à verificação do enquadramento nos requisitos para usufruto dos benefícios previstos no Estatuto Nacional da Microempresa e da Empresa de Pequeno Porte. Por isso, concordo com a proposta de dar ciência ao Banco quanto às seguintes impropriedades, para que sejam tomadas medidas tendentes a evitar ocorrências semelhantes: i) tolerância ao atendimento apenas parcial, pela empresa licitante, às diligências efetuadas; ii) falta de pesquisa sobre outras participações societárias do sócio da licitante beneficiada; e iii) aceitação, em resposta a diligência, de relação de contratos incompleta e com valores divergentes em relação aos declarados.
Por fim, ante a comprovada fraude ao processo licitatório, deve a empresa CLA Vigilância Privada Ltda. ser declarada inidônea para participar de licitações no âmbito da Administração Pública Federal ou em que haja utilização de recursos federais por prazo compatível com a gravidade de sua conduta, que fixo em 6 (seis) meses, nos termos do art. 46 da Lei n.º 8.443, de 1992. Sigo a jurisprudência pacífica do TCU no sentido de que a mera participação da licitante, como ME ou EPP pelo emprego de declaração em falso conteúdo, evidencia a fraude à licitação e enseja a aplicação da subsequente penalidade, em sintonia, entre outros, com os Acórdãos 866/2021, 61/2019, 2.599/2017 e 1.702/2017, todos do Plenário.
	Ante o exposto, voto para que seja adotada a minuta de acórdão que ora trago ao exame deste Colegiado. 
TCU, Sala das Sessões, em 20 de outubro de 2021.
JORGE OLIVEIRA 
Relator